臺灣屏東地方法院刑事判決
111年度訴緝字第27號
公  訴  人  臺灣屏東地方法院檢察署檢察官
被      告  陳國新



指定辯護人  李錦臺律師
上列被告因違反毒品危害防制條例案件，經檢察官提起公訴（88
年度偵字第8017號、88年度偵字第8018號），本院判決如下：
    主  文
陳國新無罪。
    理  由
一、公訴意旨略以：被告陳國新意圖營利，並基於概括之犯意，
    自民國86年10月15日起至87年5月中旬，連續在屏東縣瑪家
    鄉佳義村河床地芒果園工寮內、內埔鄉中林村檳楖園工寮內
    、內埔鄉老埤村老埤溪河床地、內埔鄉中正路354巷88號訴
    外人潘金和住處及內埔鄉昭勝路293巷8號證人潘顯源住處，
    以每包新臺幣（下同）500元至5,000元不等之價格非法販賣
    第二級毒品安非他命予證人王燕卿、馬艾莎、郭玉蘭及潘顯
    源，經警於87年4月5日在訴外人潘金和住處查獲證人郭玉蘭
    ，取出安非他命7小包。因認被告涉犯麻醉藥品管理條例第1
    3條之1第2項第1款非法販賣屬於第2條第4款之麻醉藥品安非
    他命之罪嫌。
二、按犯罪事實應依證據認定之，無證據不得認定犯罪事實；不
    能證明被告犯罪者，應諭知無罪之判決，刑事訴訟法第154
    條第2項、第301條第1項分別定有明文。而認定犯罪事實所
    憑之證據，雖不以直接證據為限，間接證據亦包括在內，然
    而無論直接或間接證據，其為訴訟上之證明，須達於通常一
    般之人均不致有所懷疑，而得確信其為真實之程度者，始得
    據為有罪之認定（最高法院76年台上字第4986號判例意旨參
    照）。又檢察官對於起訴之犯罪事實，應負提出證據及說服
    之實質舉證責任，倘其所提出之證據，不足為被告有罪之積
    極證明，或其指出證明之方法，無從說服法院以形成被告有
    罪之心證，基於無罪推定之原則，自應為被告無罪判決之諭
    知（最高法院92年台上字第128號判例意旨參照）。又按施
    用毒品者之指證某人為販毒之人，雖非屬共犯證人類型，但
    因彼此間具有利害關係，其陳述證言在本質上存有較大虛偽
    性之危險，為擔保其真實性，本乎刑事訴訟法第156條第2項
    規定之相同法理，自仍應認為有以補強證據佐證之必要性，
    藉以限制其證據上之價值。此之補強證據，必須求之於該指
    證者之陳述本身以外，其他足資證明其所指之犯罪事實具有
    相當程度真實性之別一證據。以毒販間通話之通訊監察譯文
    作為施用毒品者所指證販賣毒品犯罪事實之補強證據，必其
    等之對話內容，依社會通念已足以辨明其所交易標的物之毒
    品品項、數量及價金，始足與焉，否則對於語意隱晦不明之
    對話，即令指證者證述該等對話內容之含意即係交易毒品，
    除非被指為販毒之被告坦認，或依被告之品格證據可供為證
    明其具犯罪之同一性（如其先前有關販賣毒品案件之暗語，
    與本案通訊監察譯文內容相同，兩案手法具有同一性），或
    司法警察依據通訊監察之結果即時啟動調查因而破獲客觀上
    有可認為販賣毒品之跡證者外，因仍屬指證者單方之陳述本
    身，自尚不足作為其所述犯罪事實之補強證據（最高法院10
    1年度台上字第1681號刑事判決參照）。
三、公訴意旨認被告涉犯上開犯行，無非係以證人王燕卿、馬艾
    莎、郭玉蘭、潘顯源於警詢或偵訊之證述為其論據。
四、訊據被告堅詞否認有何上開犯行，辯稱：我不認識證人王燕
    卿、郭玉蘭、潘顯源，我未販賣安非他命予證人王燕卿、馬
    艾莎、郭玉蘭、潘顯源等語。經查：
  ㈠證人王燕卿於警詢中證述：我曾2次向被告購買過安非他命，
    我於86年10月15日22時許，在屏東縣瑪嘉鄉佳義村河床地芒
    果園內工寮，以1,000元向被告購買安非他命2包，又於86年
    10月24日22時許，在同址，以1,000元向被告購買安非他命2
    包，我要向被告購買安非他命時，都先騎乘機車到上開工寮
    找被告，他晚上都在上開工寮內睡覺，我到達時，被告若在
    上開工寮內，我就向他購買安非他命等語（警398卷第19-24
    頁）；於89年3月30日本院審理中證述：我不曾向被告買安
    非他命，我之前警詢時說向他買過2次，是因警察叫我一定
    要說我是向被告買安非他命，但確實沒有，我想不起來向誰
    買安非他命等語（本院訴84卷第67-70頁）；於111年9月14
    日本院審理中證述：我不認識被告，我無向他買過安非他命
    ，我先前警詢中證述我曾2次向被告購買過安非他命，於86
    年10月15日22時許，在屏東縣瑪嘉鄉佳義村河床地芒果園內
    工寮，以1,000元向被告購買安非他命2包，又於86年10月24
    日22時許，在同址，以1,000元向被告購買安非他命2包等語
    是警察叫我這樣說，我忘記為何會講被告等語（本院卷第16
    9-172頁）。基上，證人王燕卿前於警詢中證述其毒品係向
    被告購買，後於本院歷次審理中則均證述其未曾向被告購買
    毒品等語，其證述內容已有前後不一之瑕疵可指，則證人王
    燕卿先前指證被告部分，是否可信，尚非無疑，自無從以其
    警詢中證詞據為被告不利之認定。
  ㈡證人馬艾莎於警詢中證述：我曾2次向被告購買安非他命，第
    1次於86年12月間上午，在內埔鄉中林村檳榔園工寮內，向
    被告購買1包5,000元的安非他命，最後1次於87年2月間過年
    後約21時許，在內埔鄉老埤村老埤溪河床地上，向被告買1
    包2,000元的安非他命等語（警398卷第27-37頁）；於本院
    審理中證述：我於86、87年間不知道綽號「國新」的人，我
    未向「國新」買過毒品，警詢筆錄記載我曾於86年12月向「
    國新」購買5,000元的安非他命1包，因時間太久我記不清楚
    ，我無印象有講「國新」，當時我未用錢買過毒品，我都是
    用別人的等語（本院卷第173頁）。基上，證人馬艾莎前於
    警詢中證述其毒品係向被告購買，後於本院審理中改證述其
    不識被告，未曾向被告購買毒品等語，其證述內容已有前後
    矛盾之瑕疵可指，則證人馬艾莎先前指證被告部分，是否可
    信，即非無疑，自無從以其警詢中證詞據為被告不利之認定
    。
  ㈢證人郭玉蘭於警詢中證述：我持有之安非他命是在87年4月5
    日23時至24時許，在證人潘金和家中向被告購買，我以呼叫
    器0000000000號聯絡他，他就以電話聯絡我，約定地點交易
    ，我於87年4月5日23時許以5,000元向被告購買安非他命10
    包等語（警398卷第41-47頁）；於本院審理中證述：我不認
    識被告，沒有印象有綽號「國新」的人，我之前警詢筆錄所
    載是向被告即綽號「國新」的人買安非他命是因警察叫我們
    這樣寫就沒事，事實上我根本不認識被告，我當時無這樣講
    ，是警察寫的筆錄，我沒說過我跟被告買，我不知筆錄為何
    這樣寫等語（本院卷第174-176頁）。基上，證人郭玉蘭前
    於警詢中證述其毒品係向被告購買，後於本院審理中改證述
    其不識被告，未曾向被告購買毒品等語，其證述內容已有前
    後扞格之瑕疵可指，則證人郭玉蘭先前指證被告部分，是否
    可信，容非無疑，自無從以其警詢中證詞據為被告不利之認
    定。
　㈣證人潘顯源於警詢中證述：我吸食之安非他命是向被告購買
    ，1包1,000元等語（警085卷第6-9 頁）；於偵訊中證述：
    我施用之安非他命是向被告買的，被告於87年5月中旬來我
    家，我向他買1,000元之安非他命1包，當時證人即被告女友
    王玲瑛承租我的房子並住該處，被告、證人王玲瑛及我在我
    家，因我與被告不太熟，即將證人王玲瑛拖到旁邊，我交付
    1,000元予證人王玲瑛，再由證人王玲瑛交付1,000元予被告
    ，被告收下錢，交1包安非他命予證人王玲瑛，證人王玲瑛
    再將安非他命交予我等語（偵3575卷第7-11頁）；於本院審
    理中證述：我與被告於86年間認識，是普通朋友關係，他的
    女友無向我租房子，我未曾向被告買過毒品，之前警詢說有
    向被告買過毒品等情實在，警察無要我咬出是何人，我忘記
    我與被告交易毒品的經過，我在偵查中所述被告於87年5月
    中旬來我家，我向他買1,000元之安非他命1包，當時證人王
    玲瑛承租我的房子並住該處，被告、證人王玲瑛及我在我家
    ，因我與被告不太熟，即將證人王玲瑛拖到旁邊，我交付1,
    000元予證人王玲瑛，再由證人王玲瑛交付1,000元予被告，
    被告收下錢，交1包安非他命予證人王玲瑛，證人王玲瑛再
    將安非他命交予我等情實在等語（本院卷第165-169頁）。
    基上，證人潘顯源前於警偵訊中證述其毒品係向被告購買，
    於偵訊中另證述當時證人王玲瑛承租其屋並住該處，其與被
    告交易毒品時有透過證人王玲瑛轉交毒品及價金，於本院審
    理中則先證述證人王玲瑛無向其承租房子，其未曾向被告買
    過毒品，嗣則證述其先前警詢所述曾向被告買過毒品及偵查
    中所述被告與其交易毒品經過等情實在。證人潘顯源於本院
    審理中證述證人王玲瑛無向其承租房子，已與其於偵訊中證
    述情節齟齬，且其於本院審理中先證述未曾向被告買過毒品
    ，忽而又證述其先前警偵訊所述向被告購買毒品之情實在，
    證詞反覆，其證述內容已有前後矛盾之瑕疵可指，則證人潘
    顯源指證被告部分，是否可信，要非無疑，自無從以其證詞
    據為被告不利之認定。
  ㈤至扣案安非他命7包係警方於訴外人潘金和住處查獲證人郭玉
    蘭時經搜索扣案，至多僅得證明證人郭玉蘭持有安非他命，
    然無從證明安非他命係證人郭玉蘭自何人取得，自無從補強
    上開各證人證述之向被告購毒情節。
五、綜上所述，本件被告否認有販賣安非他命犯行，而證人王燕
    卿、馬艾莎、郭玉蘭、潘顯源證述之情，既有前開前後重大
    矛盾之情形，難以遽信，而檢察官除上開證人王燕卿、馬艾
    莎、郭玉蘭、潘顯源之證詞外，並未提出其他任何客觀證據
    （例如通聯紀錄或監聽譯文等）佐證證人王燕卿、馬艾莎、
    郭玉蘭、潘顯源之證詞，且扣案之安非他命7包亦無從查證
    是否確為被告所有，實乏證據證明與被告有何關連，因此，
    實難單以證人王燕卿、馬艾莎、郭玉蘭、潘顯源之證詞遽為
    被告不利之認定，此外，復查無任何證據足以補強其等陳述
    之真實性，則檢察官所舉之證據，容難認業已達於通常一般
    之人均不致有所懷疑，而得確信被告確有上開被訴非法販賣
    安非他命罪犯行之程度。此外，本院復查無其他積極證據足
    以證明被告有何被訴之犯行，其犯罪自屬不能證明，依諸前
    揭刑事訴訟法第301第1項之規定，自應為被告無罪之諭知。
據上論斷，應依刑事訴訟法第301條第1項，判決如主文。
本案經檢察官薛水生提起公訴，檢察官曾馨儀到庭執行職務。
中　　華　　民　　國　　111 　年　10 　　月　　4　　日
                 刑事第四庭   審判長 法  官  林鈴淑
                                     法  官  陳政揚
                                     法  官  蕭筠蓉
以上正本證明與原本無異。
如不服本判決應於收受判決後20日內向本院提出上訴書狀，並應
敘述具體理由；其未敘述上訴理由者，應於上訴期間屆滿後20日
內向本院補提理由書（均須按他造當事人之人數附繕本）「切勿
逕送上級法院」。
中　　華　　民　　國　　111 　年　　10　　月　　4 　　日
                                      書記官  林依靜